【裁判字號】    95,交抗,912
【裁判日期】    951129
【裁判案由】    違反道路交通管理處罰條例
【裁判全文】
臺灣高等法院交通事件裁定             95年度交抗字第912號
    抗  告  人
    即受處分人  甲○○
上列抗告人因違反道路交通管理處罰條例事件，不服臺灣新竹地
方法院中華民國95年10月17日裁定（95年度交聲字第150號），
提起抗告，本院裁定如下：
    主  文
抗告駁回。
    理  由
一、原裁定意旨略以：抗告人即受處分人甲○○於民國（下同）
    93年10月11日下午5時59分許，駕駛車號JZ-4171號自小客車
    行經新竹縣新埔鎮竹118線遠東廠處，因有「駕車行經有燈
    光號誌管制之交岔路口闖紅燈」之違規事由（下稱第一次違
    規），其駕駛執照遭註銷後，仍於94年10月31日下午5時50
    分許，無照駕駛其所有之車號R3-3432號自小貨車行經新竹
    縣新埔鎮竹118線與雲埔橋路口處時，為警攔檢，因駕駛上
    開自小客車有「紅燈越線停止」之違規行為，經新竹縣警察
    局新埔分局警員填掣竹縣警交字第E00000000號舉發違反道
    路交通管理事件通知單，並已於94年11月7日繳款結案。另
    因抗告人之汽車駕駛執照業由原處分機關註銷，其仍於前揭
    時、地駕駛上開自小貨車，原處分機關乃再依修正前道路交
    通管理處罰條例第21條第1項第1款規定，製開竹監自字第裁
    00-000000000號違反道路交通管理事件裁決書，裁處抗告人
    罰鍰12000元（下稱第二次違規）。原審認原處分機關之第
    二次違規裁處並無違誤，駁回抗告人之異議等語。
二、抗告意旨略以：伊確因車子故障方有第一次之違規，所幸沒
    有被車子撞死，但伊對第一次違規已提申訴但都沒有獲得回
    應，並不知道駕駛執照被逕行註銷，直到第二次違規接到罰
    單後才知道第一次之申訴被吃案了，為此提起抗告云云。
三、按道路交通管理處罰條例第21條規定，業經總統於94年12月
    28日以華總一義字第09400212581號令公布修正，並於95年7
    月1日施行，修正後第21條第1項第1款規定：「汽車駕駛人
    ，有下列情形之一者，處新臺幣6000元以上12000元以下罰
    鍰，並當場禁止其駕駛：一、未領有駕駛執照駕駛小型車或
    機器腳踏車」，修正前第21條第1項第1款規定：「汽車駕駛
    人，有左列情形之一者，處新臺幣6000元以上12000元以下
    罰鍰，並當場禁止其駕駛及扣留其車輛牌照：一未領有駕駛
    執照駕車者」。惟按行為後法律或自治條例有變更者，適用
    行政機關最初裁處時之法律或自治條例；但裁處前之法律或
    自治條例有利於受處罰者，適用最有利於受處罰者之規定，
    行政罰法第5條定有明文。自上開條文之立法理由：「明定
    法律或自治條例變更時之適用，係採『從新從輕』之處罰原
    則，即於行為後之法律或自治條例有變更者，原則上係「從
    新」，適用行政機關最初裁處時之法律或自治條例；僅於裁
    處前之法律或自治條例有利於受處罰者，始例外『從輕』」
    ，適用最有利於受處罰者之規定」，堪認行政罰之法律變更
    ，係以行政機關（交通案件則為監理機關或裁決所）裁處時
    作為比較基準，蓋交通異議事件屬於司法救濟程序，而非主
    管機關職權作為，法院僅在審查原處分是否適法，尚無從以
    其後變更之新法認有利於當事人而加以變更。此亦可從行政
    罰法原草案條文之立法理由中所稱：「裁處」除法律另有規
    定外，原則上不包括訴願決定及行政法院之判決等語查悉。
    而本件違規行為發生時（94年10月31日）及原處分機關之最
    初裁決時（95年4月12日），均在該條例修正施行之前，揆
    諸前揭規定，應適用修正前之規定，無新舊法比較適用問題
    ，合先敘明。
四、經查：
（一）抗告人對於其本件第二次違規（即無照駕駛）之事實並不
      爭執，僅辯稱其對第一次違規已提出申訴未獲得回應，並
      不知道駕駛執照已遭原處分機關於94年5月21日逕行註銷
      ，先予敘明。
（二）抗告人雖有對其第一次違規提出申訴，惟原處分機關已於
      94年6月間出具竹監稽違自字第0940503223號函覆稱：「
      台端所請雖情有可原，惟違規屬實，仍請應接受裁罰」
      ，該函文業於94年6月15日以郵政送達方式，合法送達至
      抗告人所居住之「新竹縣竹北市○○路125巷13弄27號」
      ，由抗告人之同居家屬范綱能簽收等事實，有第一次違規
      裁決書、陳述單、原處分機關於94年6月間出具之竹監稽
      違自字第0940503223號函、中華郵政股份有限公司竹北郵
      局郵務通知函、交寄大宗掛號執據、掛號郵件簽收等件附
      卷可稽。由上得知，抗告人就第一次違規所提出之申訴理
      由，原處分機關不予採酌，並函覆抗告人接受裁罰。而抗
      告人就第一次違規之裁決，逾期仍未繳納罰鍰、繳送駕駛
      執照，亦未向法院聲明異議等情，業據抗告人於原審訊問
      中供承不諱。關於裁處罰鍰及逾越期限未繳納罰鍰，即吊
      銷、註銷駕駛執照之規定，已於第一次違規裁決書處罰主
      文上明白記載，於裁決書所載繳納罰鍰期限屆滿後仍未繳
      納罰鍰時，吊銷、註銷駕駛執照處分之停止條件成就，發
      生處罰之效力，抗告人明知既已收受原處分機關於94年6
      月間出具之竹監稽違自字第0940503223號函，其未於期限
      內繳納罰緩，亦未向所轄法院聲明異議，原處分機關依修
      正前道路交通管理處罰條例第65條第1項第1款之規定，自
      94 年5月29日起逕行註銷異議人駕駛執照，且自94年5月
      29日起1年內不得重新考領駕駛執照，於法相合。是抗告
      人辯稱：因為原處分機關對其第一次違規之申訴沒有回覆
      ，所以才未繳納罰款，故其並不知道駕駛執照已遭逕行註
      銷云云，顯係卸責之詞，無足採信。
（三）至抗告人雖提出一紙車輛異動登記書為證，並自稱係第一
      次違規之事故發生後5日即將車輛報廢云云，惟查，抗告
      人係於93年11月16日方將車輛報廢，有該紙車輛異動登記
      書上所載日期為憑，而抗告人第一次違規之日期係93年10
      月11日，二者相差1個多月，故抗告人自稱於事故發生後
      5日即將車輛報廢云云，委無可採。況該紙車輛異動登記
      書亦與本件抗告人之第二次無照駕駛之違規無涉，是該紙
      車輛異動登記書亦不得據為有利於抗告人認定之依據。
（四）綜上，抗告人之駕駛執照自94年5月29日起因第一次違規
      而遭原處分機關依法逕行註銷，且自94年5月29日起1年內
      不得重新考領駕駛執照，抗告人竟於註銷後之94年10月31
      日下午5時50分許，無照駕駛車號R3-3432號自小貨車，從
      而，抗告人確有「未領有駕駛執照駕車」之第二次違規事
      實，應堪認定。
五、綜上所述，原審以抗告人確有第二次無照駕駛之違規事實，
    認原處分機關依修正前道路交通管理處罰條例第21條第1項
    第1款之規定，裁處抗告人罰鍰12000元，並無違誤，而駁回
    抗告人異議之聲明，經核並無不合。至本件違規行為發生時
    （94年10月31日）及原處分機關之最初裁決時（95年4月12
    日），均在道路交通管理處罰條例修正施行之前，應適用修
    正前之規定，無新舊法比較適用問題，業如前述，原審雖誤
    予比較，惟原審仍適用修正前之道路交通管理處罰條例第21
    條第1項第1款，則原裁定法律之適用即無不當，自無庸撤銷
    原裁定。是抗告人之抗告為無理由，應予駁回。
據上論斷，應依道路交通案件處理辦法第26條，刑事訴訟法第
412條，裁定如主文。
中    華    民    國    95    年    11    月    29    日
                  交通法庭審判長法  官  鄭文肅
                                法  官  江國華
                                法  官  楊炳禎
以上正本證明與原本無異。
不得再抗告。
                                書記官  廖素花
中    華    民    國    95    年    11    月    30    日


司法院資訊處製作；財團法人民間司法改革基金會備份。
